【裁判字號】    98,消債抗,145
【裁判日期】    980401
【裁判案由】    聲請更生程序
【裁判全文】
臺灣高雄地方法院民事裁定           98年度消債抗字第145號
抗  告  人  甲○○
上列抗告人因聲請更生程序事件，對於民國98年2 月12日本院97
年度消債更字第283 號裁定提起抗告，本院裁定如下：
      主     文
抗告駁回。
抗告程序費用新臺幣壹仟元由抗告人負擔。
      理     由
一、抗告意旨略以：抗告人有不能清償債務情事，前已提出債權
    人清冊，以書面向最大債權金融機構台新商業銀行股份有限
    公司（下稱台新銀行）請求共同協商債務清償方案，於民國
    95年6月6日間協商成立並約定每月償還新臺幣（下同）29,5
    81元，惟因抗告人每月收入扣除一般生活支出後，顯無法再
    繼續履行原協議條件，而於96年10月起毀諾。惟抗告人每月
    薪資17,000元，扣除個人生活費用8,050元及扶養費用10,25
    0元後，顯已無力繼續履行原協商條件，抗告人雖於98年1月
    再與台新銀行協商成立，並約定每月還款金額為2,249 元，
    ，惟抗告人每月所需負擔之還款金額仍達8,000 餘元，而顯
    有不能清償債務之情事。抗告人有非可歸責於己之事由，爰
    依消費者債務清理條例第151條第5項但書之規定，聲請裁定
    准予更生，乃原審法院不察，竟以抗告人已與債權銀行協商
    成立為由駁回抗告人之聲請，爰依法提起
    本件抗告等語，並聲明：原裁定廢棄。
二、按債務人與金融機構協商成立者，不得聲請更生或清算，但
    因不可歸責於己之事由，致履行顯有重大困難者，不在此限
    ；本條例施行前，債務人依金融主管機關協調成立之中華民
    國銀行公會會員辦理消費金融案件無擔保債務協商機制與金
    融機構成立之協商，準用前項之規定，消費者債務清理條例
    第151條第 5項、第6項分別定有明文。又聲請更生或清算不
    合程式或不備其他要件者，法院應以裁定駁回之，但其情形
    可以補正者，法院應定期間先命補正，復為同條例第 8條所
    明定。是債務人與金融機構協商成立債務清償方案後，即應
    由債務人按其條件履行，如因事後發生情事變更，在清償期
    間收入或收益不如預期，致該方案履行困難甚或履行不能，
    因不可歸責於己，始能例外准許債務人聲請更生或清算，以
    避免債務人任意毀諾已成立之協商，濫用更生或清算之裁判
    上債務清理程序。從而，所謂「不可歸責於己之事由」，應
    係指客觀上聲請人之支出增多，或收入、收益減少，非其成
    立協商時所能預期，諸如物價上漲而成本增加、家屬患病等
    以致支出增加，或因病無法工作、僱佣之公司倒閉或裁員、
    失業、減薪等以致收入減少，均屬之。
三、經查：
  (一)聲請人曾於95年6月間與當時最大債權銀行台新銀行，依「
    金融主管機關協調成立之中華民國銀行公會會員辦理消費金
    融案件無擔保債務協商機制」與如無擔保債權人達成分期還
    款協議，每月需償還29,581元，有卷附協議書可參（原審卷
    第41頁），已足認定。抗告人聲請更生，本院自應審酌抗告
    人是否因不可歸責於己之事由，致履行顯有重大困難，而符
    合更生之要件。
  (二)抗告人主張其每月需支出伙食費、交通費、保險費及其他雜
    費共12,050元，惟抗告人並未提出全部開銷憑證，尚難遽認
    其主張為真，何況消費者債務清理條例雖期望使負債累累難
    以自力重建經濟生活之債務人得有更生之機會，然並無意保
    證每一債務人均能維持其原來之生活水準，毋寧係在保障債
    務人最低生活水準之前提下，使債務人盡力清償以得更生之
    機會。是債務人生活費用之支出，不應由債務人任意主張，
    只需得以維持其最低生活水準即可，查內政部公告之98年度
    臺灣省低收入戶最低生活費，每人每月9,660元，而上開公
    告係內政部依據社會救助法第4條規定所制訂之標準，應屬
    可採，抗告人之生活費應依此計算。又抗告人主張其需扶養
    配偶之父母，每月支出扶養費用10,250元，亦未提出全部開
    銷憑證以資證明，亦難信實，揆諸上開說明，亦以每人每月
    9,660 元計算其生活費，又抗告人並非其配偶父母之扶養義
    務人，抗告人負未舉證證明其扶養義務人有不能盡扶養義務
    之情事，則自不得認抗告人於此主張扶養義務之支出。則抗
    告人每月需支付之個人基本生活開銷計為9,660元。
(三)抗告人雖主張其每月薪資17,000元乙情，不足支應協商款每
    月27,581元。惟抗告人96年度每月薪資所得平均為17,656元
    ，抗告人配偶王運之每月薪資所得達71,541元，此有抗告
    人與配偶95、96年度綜合所得稅各類所得資料清單在卷可查
    。則抗告人與配偶之收入達89,197元，扣除其一家三口之生
    活費用28,980元（以每人每月9,660元計算）後，尚餘60,21
    7 元可供還款之用，足以支付協商款項，且抗告人之債務總
    額雖達1,330,537 元，仍得於2、3年內清償完畢，應無不能
    清償債務之虞。
四、綜上，抗告人之抗告理由，均非可採。原審法院認抗告人雖
    有毀諾之事實，惟抗告人既未舉證證明其於協商成立後，究
    有何不可歸責於己之事由，致履行顯有重大困難，其聲請更
    生自屬無據。本件抗告人聲請更生，經原審法院命其補正有
    何不可歸責於已之事由致履行協商顯有重大困難，未據抗告
    人補正，自應駁回抗告人更生之聲請。從而原審裁定駁回抗
    告人更生之聲請，並無違誤。抗告意旨指摘原裁定不當，求
    予廢棄，為無理由，應予駁回。
五、據上論結，本件抗告為無理由，依消費者債務清理條例第15
    條，民事訴訟法第495 條之1 第1 項、第449 條第1 項、第
    95條、第78條，裁定如主文。
中    華    民    國    98    年    4     月     1    日
                  民事第四庭    審判長法  官  林玉心
                                      法  官  郭文通
                                      法  官  陳樹村
以上為正本係照原本作成。
本件裁定不得抗告。
中    華    民    國    98    年    4     月    1     日
                                      書記官  葉姿敏


司法院資訊處製作；財團法人民間司法改革基金會備份。
